【裁判字號】    99,上訴,900
【裁判日期】    990430
【裁判案由】    妨害風化
【裁判全文】
臺灣高等法院刑事判決                 99年度上訴字第900號
上  訴  人  臺灣臺北地方法院檢察署檢察官
被      告  乙○○
上列上訴人因妨害風化案件，不服臺灣臺北地方法院99年度訴字
第125號，中華民國99年1月27日第一審判決（起訴案號：臺灣臺
北地方法院檢察署98年度偵字第16149號），提起上訴，本院判
決如下：
    主  文
原判決撤銷。
乙○○夫對妻犯圖利引誘性交罪，處有期徒刑伍月。扣案之筆記
本壹本沒收。
    事  實                                                                
一、乙○○基於意圖使其大陸籍配偶甲○○與不特定男客為性交
    、猥褻行為而引誘以營利之集合犯意，自民國97年5月起迄
    於98年3月13日晚間8時止，引誘甲○○至臺北縣市之色情摸
    摸茶店上班，以「雨柔」藝名接客，藉以招攬性交易，不特
    定男客欲進行半套性交易，則由甲○○於摸摸茶店房間內，
    撫摸男客生殖器方式至射精之性交易（俗稱半套），以每小
    時為一節，每節代價為新臺幣（下同）1800元至2000元不等
    ，由甲○○與摸摸茶店各分其半，甲○○則將其分得之性交
    易所得全數交付乙○○；鄭登金及其他不特定男客如要求將
    生殖器插入小姐陰部直至射精之全套性交行為，則由乙○○
    以自有之車號YG-121號營業小客車，充當馬伕接送甲○○至
    各指定汽車旅館或賓館為性交易，事畢則由甲○○向男客收
    取性交易代價4000元，亦全數由甲○○取得交付乙○○。嗣
    甲○○因不堪乙○○長期引誘，乃報警循線查獲，並扣得乙
    ○○所有載有性交易收入之記事本1本。
二、案經臺北縣政府警察局中和第二分局報告臺灣臺北地方法院
    檢察署檢察官偵查起訴。
    理  由                                                                
一、本院下列所引各項證據之證據能力，包括人證及文書證據等
    ，經本院當庭提示，檢察官、被告均表示有證據能力（見本
    院卷第30至31頁），且迄至言詞辯論終結前未再聲明異議。
    又該等證據，亦無刑事訴訟法第159條之4顯有不可信之情況
    與不得作為證據之情形。本院審酌上開證據資料製作時之情
    況，尚無違法不當及證明力明顯過低之瑕疵，亦認為以之作
    為證據應屬適當，是依刑事訴訟法刑事訴訟法第159條之4、
    第159條之5規定，均有證據能力，合先敘明。
二、上開事實，業據被告乙○○於偵查、原審及本院審理時坦承
    不諱（見偵查卷第68頁、第80至81頁、原審卷第17頁反面、
    第22頁、本院卷第21頁反面、第32頁），核與證人即被害人
    甲○○、證人鄭登金於警詢、偵查證述情節相符（見偵查卷
    第8至13頁、第14至17頁、第18至22頁、第52至54頁、第67
    頁、第79至81頁、原審卷第21頁），復有卷附台北縣政府警
    察局中和分局搜索扣押筆錄、扣押物品目錄表、記事本內容
    影本、證物照片七張及扣案之記事本一本等在卷可憑（見偵
    查卷第23至26頁、第30至36頁、第37至40頁）。是被告乙○
    ○上開任意性之自白，核與事實相符，可以採信。本件事證
    明確，被告上開犯行已堪認定，應依法論科。
三、被告乙○○引誘其大陸籍配偶甲○○與男客從事性交行為或
    撫摸性器官至射精等猥褻行為以營利，係犯刑法231條第1項
    之意圖使女子與他人為性交之行為而引誘以營利罪。復按刑
    事法若干犯罪行為態樣，本質上原具有反覆、延續實行之特
    徵，立法時既予特別歸類，定為犯罪構成要件之行為要素，
    則行為人基於單一之犯意，在密切接近之一定時、地持續實
    行之複次行為，倘依社會通念，於客觀上認為符合一個反覆
    、延續性之行為觀念者，於刑法評價上，即應僅成立一罪，
    俾免有重複評價、刑度超過罪責與不法內涵之疑慮，學理上
    所稱「集合犯」之職業性、營業性或收集性等具有重複特質
    之犯罪均屬之，例如經營、從事業務、收集、販賣、製造、
    散布等行為概念者是。是被告因家中經濟困窘，徵得大陸籍
    配偶之同意，自97年5月間起至98年3月13日止，多次反覆引
    誘其妻與男客為性交、猥褻行為，並收取性交所得以營利，
    顯見其犯行在性質上具有反覆性，且係在密切接近之一定時
    間及空間內反覆從事性質類似之犯行，在行為概念上，縱有
    多次媒介以營利之舉措，仍應評價認係包括一罪之集合犯。
    次按刑法第231條第2項之常業營利容留性交罪及常業營利容
    留猥褻罪之行為，性質上屬集合犯，乃集合多數犯罪行為而
    成立之獨立犯罪型態，有其中一者，即足成立，倘兩者兼而
    有之，後者應為前者之高度行為所吸收，僅論以常業營利容
    留性交罪（最高法院94年度台上字第4567號判決意旨、90年
    度第8次刑事庭會議參照）。被告以營利為目的，引誘其妻
    與男客為性交、猥褻之行為，並有反覆從事以所得供生活所
    須之意思及事實表現，後者低度行為應為前者高度行為所吸
    收，自應僅論以刑法第231條第1項之圖利引誘性交罪。又被
    告引誘性交易之女子甲○○為其配偶，據被告供承在卷，亦
    有大陸地區人民明細資料報表、中華人民共和國結婚證書、
    臺灣地區依親居留證各1份附卷足參，是被告對其妻犯刑法
    第321條第1項之罪，依同法第232條規定，應加重其刑至二
    分之一。
四、原審以被告罪證明確，予以論科，固非無見。惟查，刑法總
    則之加重，係概括性之規定，所有罪名均一體適用；刑法分
    則之加重，則係就犯罪類型變更之個別犯罪行為予以加重，
    成為另一獨立之罪名。刑法第232條規定：「對於第228條所
    定受自己監督、扶助、照護之人，或夫對於妻，犯第231條
    第1項、第231條之1第1項、第2項之罪者，依各該條項之規
    定加重其刑至二分之一。」，既係依行為人具上述之身分條
    件，而特設之加重處罰，其併須以具備該身分條件為構成要
    件，法定本刑亦經加重，俱與原定犯罪類型有異，自屬犯罪
    類型變更，成為另一獨立之罪名。而刑法第41條第1項前段
    所定短期自由刑得易科罰金之要件，必其所犯為最重本刑為
    5年以下有期徒刑以下之刑之罪，而受6個月以下有期徒刑或
    拘役之宣告者，始得以新台幣1千元、2千元或3千元折算1日
    ，易科罰金。而刑法第231條第1項之罪，其法定刑固為5年
    以下有期徒刑。然因被告與被害人甲○○為夫妻關係，依刑
    法第232條規定應加重其刑至二分之一，因係分則加重之性
    質，其法定本刑加重之結果，已非最重本刑為5年以下有期
    徒刑以下之刑之罪，自屬不得易科罰金之罪。原審未審酌及
    此，就被告所受之有期徒刑宣告，諭知易科罰金折算標準，
    顯有違誤。原判決既有上開可議之處，而無可維持，且檢察
    官上訴執上開情事指摘原判決不當，亦為有理由，自應由本
    院將原判決予以撤銷改判。爰審酌被告係計程車司機，因收
    入不豐，為補貼家用，而圖營利之犯罪動機、目的、引誘其
    妻圖利之手段、犯罪所生之危害及其犯罪後坦承犯行，態度
    尚佳，兼之其所為本案犯行，亦獲有被害人甲○○之同意等
    一切情狀，量處如主文所示第2項所示之刑。又查被告所犯
    上開罪刑，依刑法第232條加重結果，其最重本刑為7年6月
    以下有期徒刑，已逾5年，雖處有期徒刑5月，依法仍不得易
    科罰金，復此敘明。另扣案被告用以記帳之筆記本1本，係
    供本案犯罪所用之物，且屬被告所有，業據被告供承在卷，
    依刑法第38條第1項第2款之規定，併予宣告沒收。
據上論斷，應依刑事訴訟法第369條第1項前段、第364條、第299
條第1項前段，刑法第231條第1項前段、第232條、第38條第1項
第2款，刑法施行法第1條之1，判決如主文。
本案經檢察官侯千姬到庭執行職務。
中    華    民    國    99    年    4     月    30    日
                    刑事第十八庭審判長法  官  吳鴻章
                                      法  官  曾淑華
                                      法  官  汪梅芬
以上正本證明與原本無異。
如不服本判決，應於收受送達後10日內向本院提出上訴書狀，其
未敘述上訴之理由者並得於提起上訴後10日內向本院補提理由書
（均須按他造當事人之人數附繕本）「切勿逕送上級法院」。
                                      書記官  劉寶鈴
中    華    民    國    99    年    4     月    30    日
附錄：本案論罪科刑法條全文
中華民國刑法第231條
（圖利使人為性交或猥褻罪）
意圖使男女與他人為性交或猥褻之行為，而引誘、容留或媒介以
營利者，處 5 年以下有期徒刑，得併科 10 萬元以下罰金。以
詐術犯之者，亦同。
公務員包庇他人犯前項之罪者，依前項之規定加重其刑至二分之
一。
中華民國刑法第232條
（利用權勢或圖利使人性交之加重其刑）
對於第 228 條所定受自己監督、扶助、照護之人，或夫對於妻
，犯第 231 條第 1 項、第 231 條之 1 第 1 項、第 2 項之罪
者，依各該條項之規定加重其刑至二分之一。

司法院資訊處製作；財團法人民間司法改革基金會備份。
